【裁判字號】    95,交簡上,106
【裁判日期】    950622
【裁判案由】    過失傷害
【裁判全文】
臺灣高雄地方法院刑事判決           95年度交簡上字第106號
上  訴  人  臺灣高雄地方法院檢察署檢察官
上  訴  人
即  被  告  甲○○
上列上訴人因被告過失傷害案件，不服本院交通法庭95年度交簡
字第773 號中華民國95年3 月28日第一審簡易判決（聲請簡易判
決處刑案號：95年度偵字第4895號），提起上訴，本院管轄之第
二審合議庭判決如下：
    主  文
原判決撤銷。
甲○○因過失傷害人，處拘役肆拾日，如易科罰金，以參佰元折
算壹日。
    事  實
一、甲○○於民國 (下同)94 年8 月30日下午4 時40分許，騎乘
    車牌號碼YQA-516 號機車，自高雄市楠梓區○○○路與惠心
    街口東南方之統一超商轉角，起駛後欲右轉惠心街向東行駛
    時，本應注意起駛前，應注意前後左右車輛，並讓行進中之
    車輛優先通行，而當時天候晴朗、日間自然光線、乾燥柏油
    路面、道路無缺陷亦無障礙物，並無不能注意之情狀，竟疏
    未注意，起駛後隨即逕行右轉入惠心街，適有丁○○騎乘車
    號136-FAL 號機車沿高雄市○○街由西向東行駛，通過青農
    街與高楠公路及惠心街之交岔路口時，亦疏未減速慢行及注
    意車前狀況而閃避不及，丁○○之機車車頭因此撞擊甲○○
    機車之左側車身腳踏板處後，人車倒地，丁○○因而受有左
    踝扭傷及左胸挫傷之傷害。甲○○肇事後，於有偵查犯罪權
    限之機關知悉上開犯罪事實之前，主動向前往車禍現場處理
    本件交通事故之高雄市政府警察局交通大隊第七分隊員警丙○○坦承肇事，並接受裁判。
二、案經被害人丁○○訴請臺灣高雄地方法院檢察署檢察官聲請
    簡易判決處刑。
    理  由
一、訊據被告甲○○固坦承於上揭時、地與告訴人丁○○發生擦
    撞致告訴人受傷乙事不諱，然矢口否認有何過失傷害犯行，
    辯稱：我當時自統一超商前起駛右轉進入惠心街，時速只有
    10餘公里，是告訴人自後追撞我，我並無過失，會向惠心街
    中央行駛係因該街路旁有貨車正在卸貨，我有注意週遭狀況
    ，但沒看見告訴人，告訴人無照駕駛且車速很快云云。經查
    ，被告於本件車禍發生之後迄本院審理時，均自承其騎乘機
    車欲自高雄市楠梓區○○○路與惠心街口東南方之統一超商
    處起駛右轉進入惠心街，此有高雄市政府警察局交通大隊交
    通事故談話紀錄表、警詢筆錄、偵訊筆錄及本院調查、審判
    筆錄各1 份及在卷可稽，而依高雄市政府警察局楠梓分局道
    路交通事故調查報告表(一)(二)及現場照片5 張所示，肇事地點
    為柏油路面、路面乾燥、無缺陷、無障礙物，當時天候晴朗
    ，日間自然光線，是被告自高雄市楠梓區○○○路與惠心街
    口東南方之統一超商處起駛欲右轉時，自當注意前後左右往
    來車輛、行人之動態，並應禮讓行進中之車輛先行，惟本件
    被告與告訴人之機車發生碰撞之地點為統一超商北側即惠心
    街中央分向線處，距離統一超商門口約僅有5 公尺，顯見被
    告係自統一超商處行駛不久即與告告訴人所騎乘沿高雄市○○街由西向東行駛之機車發生碰撞，則被告既自統一超商處
    行駛後不久即與告訴人之機車發生碰撞，顯見告訴人之機車
    於被告自統一超商處行駛之前，即已接近上開交岔路口，則
    苟被告自統一超商處起駛前，確有注意前後左右往來車輛、
    行人之動態，並禮讓行進中之車輛先行，本件車禍即不致於
    發生，換言之，被告自統一超商處騎乘機車行駛之前，並未
    注意前後左右往來車輛、行人之動態，及禮讓行進中之車輛
    先行，洵堪認定。按行車起步前應顯示方向燈，注意前後左
    右．．．．車輛，並應讓行進中之車輛．．優先通行，道路
    交通安全規則第89條第1 項第6 款定有明文；被告既領有駕
    照，對上開規定自不能諉為不知，其於起駛後未注意前後左
    右之車輛而逕行右轉進入惠心街，因而肇事致人受傷，其確
    有過失行為，灼然可見。至於，被告所辯其為閃避路旁卸貨
    之貨車而向惠心街中央處行駛乙節，縱係屬實，惟被告欲右
    轉之方向既已遭路旁卸貨之貨車擋住，其苟仍然欲起駛右轉
    進入惠心街，自應更加小心確定前後左右確無來車之後，始
    可起駛右轉，惟被告之機車於起駛右轉後不久，即與告訴人
    騎乘之機車發生碰撞，更足徵被告自統一超商處騎乘機車起
    駛之前，並未注意前後左右往來車輛、行人之動態，及禮讓
    行進中之車輛先行，其過失行為更為明確，自不得以此而為
    有利於被告之認定。此外，復有高雄市政府警察局楠梓分局
    道路交通事故現場圖、道路交通事故調查報告表(一)(二)各1 份
    、高雄市政府警察局交通大隊交通事故談話紀錄表2 份在卷
    可資佐證；而本件車禍肇事責任經送高雄市政府交通局車輛
    行車事故鑑定委員會鑑定結果，亦認被告起駛前未讓行進中
    之車輛先行，為肇事原因，亦有前揭鑑定委員會94年10月18
    日高市車鑑字第0940003052號函及所附鑑定意見書1 份在卷
    為憑；另告訴人確因本件車禍受傷，亦有博正醫院於94年11
    月29日出具之診斷證明書（應診日期為同年8 月30日）1 紙
    附卷可按；是被告之過失行為與告訴人之受傷間，亦有相當
    因果關係，被告犯行洵堪認定。末查，告訴人於本件車禍現
    場製作談話紀錄及警詢時均坦承其騎乘上開機車行經交岔路
    口時，時速約40公里，而依前揭道路交通事故現場圖及現場
    照片所示，告訴人之機車與被告之機車發生碰撞之前，被告
    之機車自惠心街行人穿越道 (斑馬線)右 側處開始剎車，剎
    車痕跡長達3.4 公尺，顯見告訴人行經上開交岔路口並未減
    速慢行，亦未注意車前狀況，其對於本件車禍之發生，亦有
    過失責任，上開高雄市政府交通局車輛行車事故鑑定委員會
    鑑定結果，認告訴人無肇事原因，漏未考量告訴人行經上開
    交岔路口並未減速慢行，及未注意車前狀況之情事，尚有未
    恰，惟告訴人對於本件車禍之發生縱有過失責任，亦難解免
    被告之過失責任。至於，告訴人並未考領重型機車駕駛執照
    而騎乘上開重型機車，此乃主管機關得科處行政處罰之問題
    ，並無證據證明告訴人未考領重型機車駕駛執照而騎乘上開
    重型機車即為本件車禍之原因，退一步言，縱認告訴人未考
    領重型機車駕駛執照而騎乘上開重型機車，並因而導致本件
    車禍之發生，亦難解免被告之過失責任，均附此敘明。綜上
    所述，本件事證已明，被告犯行堪予認定。
二、核被告所為，係犯刑法第284 條第1 項前段之過失傷害罪，
    又被告肇事後，主動向前往車禍現場處理本件交通事故，且
    尚不知肇事者為何人之高雄市政府警察局交通大隊第七分隊
    員警丙○○坦承肇事，並接受裁判一節，有丙○○製作之交
    通事故談話紀錄表1 份在卷可參，且經證人即警員丙○○於
    本院95年6 月13日審理時到庭證述明確，被告所為符合刑法
    第62條前段規定之自首要件，應依法減輕其刑。原審以被告
    罪證明確，予以論罪科刑，固非無見。惟查，原審漏未認定
    告訴人騎乘機車行經上開交岔路口並未減速慢行，及未注意
    車前狀況之情事，其對於本件車禍之發生縱有過失責任，及
    被告於肇事後，主動向前往車禍現場處理之警員丙○○坦承
    肇事，並接受裁判之事實，致未依法減輕其刑，尚有未洽。
    檢察官循告訴人之請求以被告於肇事後矢口否認犯行，且未
    與告訴人達成和解，犯罪後態度顯然欠佳，原審量刑過輕，
    及被告以其並無過失責任為由，提起上訴，雖均無理由，惟
    原審認定事實既有不當之處，復漏未依刑法第62條前段自首
    之規定減輕其刑，自應由本院予以撤銷改判。爰審酌被告騎
    乘機車欲起駛右轉前，未注意前後左右車輛，並讓行進中之
    車輛優先通行，即貿然起駛右轉，並於肇事後矢口否認犯行
    ，其犯後態度惡劣，且迄今未與告訴人達成和解，顯無悔意
    ，而告訴人亦因被告之過失行為，而受有左踝扭傷及左胸挫
    傷之傷害，其行為實屬不該，惟念被告並無前科，此有臺灣
    高等法院被告前案紀錄表1 份在卷可參，其肇事後停留現場
    向前往處理之警員丙○○自首，及告訴人對於本件車禍發生
    亦有過失責任等一切情狀，量處如主文所示之刑，並諭知易
    科罰金之折算標準。
據上論斷，應依刑事訴訟法第455 條之1 第1 項、第3 項、第
369 條第1 項前段、第364 條、第299 條第1 項前段，刑法第
284 條第1 項前段、第62條前段、第41條第1 項前段，罰金罰鍰
提高標準條例第1 條前段、第2 條，判決如主文。
本案經檢察官乙○○到庭執行職務。
中    華    民    國    95    年    6     月    22    日
                      刑事第九庭  審判長法  官   張世賢
                                        法  官   謝梨敏
                                        法  官   陳建和
以上正本證明與原本無異。
本判決不得上訴。
中    華    民    國    95    年    6     月    28    日
                                        書記官   戴顯澄
附錄所犯法條：
中華民國刑法第284條第1項：
因過失傷害人者，處六月以下有期徒刑、拘役或五百元以下罰金
，致重傷者，處一年以下有期徒刑、拘役或五百元以下罰金。


司法院資訊處製作；財團法人民間司法改革基金會備份。
